【裁判字號】    98,簡上,1084
【裁判日期】    981130
【裁判案由】    傷害
【裁判全文】
臺灣板橋地方法院刑事判決            98年度簡上字第1084號
上  訴  人  臺灣板橋地方法院檢察署檢察官
上  訴  人
即  被  告  甲○○○
選任辯護人  詹基益律師
上列上訴人因傷害案件，不服本院98年度簡字第4810號，中華民
國98年7 月30日第一審判決（聲請簡易判決處刑案號：98年度調
偵字第398 號），提起上訴，本院管轄之第二審合議庭判決如下
︰
    主  文
上訴均駁回。
    事實及理由
一、本案經本院審理結果，認第一審以上訴人即被告甲○○○所
    為係犯刑法第227 條第1 項之傷害罪，判處拘役三十日，如
    易科罰金，以新臺幣一千元折算一日，其認事用法均無違誤
    ，量刑亦屬妥當，應予維持，並引用第一審判決書記載之事
    實、證據及理由。
二、被告甲○○○上訴意旨略以：告訴人丙○○並非社區大樓之
    住戶，案發當日竟將垃圾丟棄在被告社區大樓門口，毫無公
    德心可言，且與社區監委乙○○○發生爭執，伊便對告訴人
    說垃圾不落地，告訴人將垃圾放在地上不對等語，豈知告訴
    人竟基於傷害之犯意以其隨身攜帶之雨傘攻擊伊，被告對此
    現時不法之侵害便出於正當防衛之意思而與告訴人拉扯，縱
    使致告訴人受傷，亦屬正當防衛具有阻卻違法事由等語。檢
    察官依告訴人所請上訴意旨則以：告訴人在系爭壽德丙區社
    區大樓前之垃圾子車等待垃圾車時，竟無端受到被告之言語
    辱罵及毆打，導致全身傷痕累累、遍體鱗傷，每當聽到垃圾
    車音樂聲時，心理上的恐懼便油然而生，被告與告訴人既未
    達成和解，原審僅量處被告拘役三十日，難認量刑適當等語
    。
三、證據能力部分：
(一)按被告以外之人於審判外之言詞或書面陳述，除法律有規定
    者外，不得作為證據，刑事訴訟法第159 條第1 項定有明文
    。證人即告訴人丙○○於民國97年11月6 日偵查中向檢察事
    務官所為之證述，就被告甲○○○而言，係屬審判外之陳述
    ，依前揭法律規定，即無證據能力。
(二)按被告以外之人於偵查中向檢察官所為之陳述，除顯有不可
    信之情況者外，得為證據，刑事訴訟法第159 條之1 第2 項
    定有明文。此係因上開偵查中向檢察官所為之陳述雖仍為審
    判外之陳述，但立法者衡量刑事訴訟法規定檢察官代表國家
    偵查犯罪、實施公訴，依法有訊問被告、證人、鑑定人之權
    ，且實務運作時，偵查中檢察官向被告以外之人所取得之陳
    述，原則上均能遵守法律規定，不致違法取供，其可信性極
    高，為兼顧理論與實務為由，而對「被告以外之人於偵查中
    向檢察官所為之陳述」，例外規定除有顯不可信之情況者外
    ，得為證據。本件證人即告訴人丙○○、證人乙○○○於97
    年12月10日、證人丁○○○、戊○○○於97年12月19日偵查
    中向檢察官所為之證述均經具結，復均於本院審理時到庭就
    渠等於偵查中所為之證述接受被告及其辯護人之詰問，揆諸
    司法院大法官會議釋字第582 解釋意旨，對於被告之詰問權
    已有所保障，即已合於法定程序。另上開證人於偵查中既經
    具結願負偽證罪之刑事責任後方為上開證述，在證據能力方
    面應得認其所為證述之真實性可獲初步之確保，是證人丙○○、乙○○○、丁○○○、戊○○○上開於偵查中經具結後
    向檢察官所為之證述，尚難認有「顯不可信」之情況，應有
    證據能力。
(三)亞東紀念醫院醫師劉立斌所製作之診斷證明書，雖亦係被告
    以外之人於審判外之書面陳述，然經本院於審判期日調查證
    據時提示被告、辯護人並告以要旨後，被告及辯護人均未於
    言詞辯論終結前聲明異議，且本院審酌劉立斌醫師僅係單純
    依其醫療專業執行職務之人，衡情應無構詞誣陷被告之動機
    ，是其於案發後不久本於其醫療專業於檢視告訴人丙○○勢
    後所製作之診斷證明書，可信性甚高，如引為證據，應屬適
    當，依刑事訴訟法第159 條之5 第2 項之規定，即得作為證
    據。
四、經查：
(一)被告與告訴人於民國97年11月6 日上午8 時30分許，在臺北
    縣中和市○○街「壽德丙區社區大樓」前之垃圾子車附近，
    因告訴人倒垃圾事宜發生爭執後拉扯，告訴人並因此受有前
    胸、雙手擦傷之傷害等事實，為被告所供承不諱，核與證人
    丙○○、乙○○○、丁○○○、戊○○○於偵查及本院審理
    中所為之證述相符，並有亞東紀念醫院診斷證明書一紙、監
    視器錄影畫面翻拍照片七幀附卷可稽，且經本院當庭勘驗卷
    附監視器錄影光碟畫面屬實，是此部分之事實堪以認定，合
    先敘明。
(二)經本院當庭勘驗卷附監視器錄影光碟結果為：「監視畫面第
    14號鏡頭，97年11月6 日上午8 時32分46秒開始，一名女士
    著連身淺色洋裝，出現在鏡頭左上角附近，手提東西往垃圾
    子車方向前進，之後從垃圾子車處往左方移動，依稀看得出
    來手上似乎有白色或淺色的雨傘狀物體，到8 點33分0 秒，
    一位黑衣女士從左向右走近上開女士，隨即右手有舉高的動
    作，之後兩人便發生拉扯，過程約持續一分鐘餘，期間曾有
    旁觀兩人有伸手，不知是勸架或是共同拉扯，其中一名為身
    著紅色衣物者，另一名畫面中看來是粉紅色上衣者，抱著一
    名幼兒。」（參見本院98年11月17日審判筆錄第10頁），依
    被告及證人丙○○、乙○○○當庭所述，該名著連身淺色洋
    裝者為證人丙○○、黑衣（或深藍色等深色服裝）女士為被
    告，粉紅色上衣抱小孩者為證人乙○○○，著紅色衣服者為
    證人戊○○○（參見上開本院審判筆錄第10、11頁）。是由
    勘驗上開現場監視器錄影畫面結果可知，不論告訴人丙○○
    當時是否手持雨傘，均係被告主動走近告訴人後先舉右手攻
    擊告訴人，而非告訴人先有攻擊被告之行為甚明。準此，被
    告既先出手毆打告訴人，即不符合正當防衛之要件，其辯稱
    係告訴人先主動出手云云，顯與事實不符，自非可採。另證
    人乙○○○於本院審理中雖證稱看到告訴人用雨傘戳被告等
    語（參見上開本院審判筆錄第4 頁），然當時在場之證人丁○○○及戊○○○均稱現場並未見到雨傘（參見上開本院審
    判筆錄第15、17頁），即與證人乙○○○及被告所述不符，
    且證人乙○○○亦自承並沒有看到誰先動手等語（參見上開
    本院審判筆錄第4 頁），證人戊○○○復表示當時背對被告
    與告訴人，沒有看到誰先出手等語（參見上開本院審判筆錄
    第16、17頁），是在監視器業已錄下事發經過後，上開證人
    僅憑個人記憶所述，均不足為有利於被告之認定，併此敘明
    。
(三)綜上所述，本件既係被告先出手毆打告訴人，則其前揭上訴
    意旨所辯，即與事實不符，為無理由。據此，本案事證明確
    ，被告犯行堪予認定。
四、核被告所為，係犯刑法第277 條第1 項之傷害罪。原審經綜
    合比較修正前後之刑法等相關規定後，認修正前之規定較有
    利於被告，而依刑事訴訟法第449 條第1項 前段、第3 項、
    第454 條第2 項，刑法第227 條第1 項、第41條第1 項前段
    ，刑法施行法第1 條之1 第1 項、第2 項前段予以論罪科刑
    ，其認事用法並無違誤。至量刑部分，原審審酌被告甲○○○僅因細故，即徒手傷害告訴人丙○○之身體，法治觀念薄
    弱，兼衡被告之品行、智識程度、生活狀況、犯罪之動機、
    目的、手段、否認犯行且迄未與告訴人達成和解之犯罪後態
    度等一切情狀，量處拘役三十日，並諭知易科罰金之折算標
    準，量刑亦屬妥適。又檢察官雖依告訴人所請認原審量刑過
    輕而上訴，惟按關於刑之量定，係實體法上賦予法院得為自
    由裁量之事項，倘其未有逾越法律所規定之範圍，或濫用其
    權限，即不得任意指摘為違法。本件被告於為本案犯行前，
    並無前科，有臺灣高等法院被告前案紀錄表一份在卷可按，
    素行尚可，告訴人所受前胸及雙手擦傷之傷害，傷勢亦非甚
    重，另原審量刑時並已考量被告與告訴人迄未達成和解乙節
    ，衡諸上情，原審所量處之上開刑期應無不當之處，從而檢
    察官之上訴意旨亦無理由。據此，本件原審認事用法及審酌
    被告上開各種情狀後所量定之刑期核無不當之處，被告及檢
    察官之上訴意旨皆無理由，均應予駁回。
據上論斷，應依刑事訴訟法第455 條之1 第1 項、第3 項、第
368 條、第373 條，判決如主文。
本案經檢察官陳旭華到庭執行職務。
中    華    民    國    98    年    11    月    30    日
                    刑事第十庭  審判長法  官 李幼妃
                                      法  官 鄭凱文
                                      法  官 張紹省
以上正本證明與原本無異。
本件不得上訴。
                                      書記官 周雅玲
中    華    民    國    98    年    11    月    30    日
附錄本案論罪科刑法條全文：
中華民國刑法第277條第1項
傷害人之身體或健康者，處三年以下有期徒刑、拘役或一千元以
下罰金。


司法院資訊處製作；財團法人民間司法改革基金會備份。
